臺灣臺南地方法院民事判決　　　　　　　99年度訴字第1685號
原　　　告　林敏祥
被　　　告　林佩萱
法定代理人　方芷畇
上列當事人間請求債務人異議之訴事件，經本院於民國100年3月
3日言詞辯論終結，判決如下：
    主  文
本院九十九年司執字第九七四九０號強制執行事件所為之強制執
行程序，於新台幣貳萬貳仟伍佰元範圍內，應予撤銷。
原告其餘之訴駁回。
訴訟費用新台幣陸仟玖佰肆拾元由原告負擔。
    事實及理由
一、原告主張：
（一）被告林佩萱及訴外人林弦漢前以原告為被告向鈞院提起請
      求給付扶養費事件，經鈞院於民國98年11月30日以98年度
      家訴字第67號判決：「被告應給付原告方芷畇新台幣捌拾
      萬元，及自民國九十八年五月八日起至清償日止，按年利
      率百分之五計算之利息。被告應給付原告林弦漢、林佩萱
      各新台幣柒萬元。被告應自民國九十八年十二月一日起至
      民國一百零三年二月十六日止，按月於每月一日給付原告
      林弦漢新台幣壹萬元。如遲誤一期履行者，其後之期間視
      為到期。被告應自民國九十八年十二月一日起至民國一百
      零六年七月八日止，按月於每月一日給付原告林佩萱新台
      幣壹萬元。如遲誤一期履行者，其後之期間視為到期。」
      原告不服該判決，經向台灣高等法院台南分院上訴，該院
      於99年6月29日以99年度家上字第11號判決：「原判關於
      ：(一)主文第一項命上訴人應給付被上訴人方芷畇超過新台
      幣參拾玖萬貳仟陸佰陸拾陸元本息部分、(二)主文第二項命
      上訴人應給付被上訴人林弦漢、林佩萱各超過新台幣伍萬
      陸仟元部分、(三)主文第三、四項命上訴人應按月給付被上
      訴人林弦漢、林佩萱各超過新台幣捌仟元部分，及各該部
      分假執行之宣告，與訴訟費用之裁判（除確定部分外），
      均廢棄。上開廢棄部分，被上訴人在第一審之訴及假執行
      之聲請均駁回。其餘上訴駁回。」確定在案。由該確定判
      決以觀，原告（即該案被告）應給付「1.方芷畇之債款為
      新台幣（下同）參拾玖萬貳仟陸佰陸拾陸元；2.林弦漢、
      林佩萱各新台幣伍萬陸仟元；3.自民國九十八年十二月一
      日起至民國一百零三年二月十六日止，按月於每月一日給
      付原告林弦漢新台幣捌仟元4.自民國九十八年十二月一日
      起至民國一百零六年七月八日止，按月於每月一日給付原
      告林佩萱新台幣捌仟元。」。
（二）嗣經雙方於民國99年7月23日談成和解條件為：「林敏祥
      依台灣高等法院台南分院99年度家上字第11號民事確定判
      決應給付方芷畇392,666元；林弦漢、林珮萱各56,000元
      及林弦漢部份自民國98年12月1日至民國103 年2月16日止
      以每月應給付8,000元和解減為每月7,500元計算全部扶養
      費；林佩萱部份自民國98年12月1日至民國106年7月8日止
      以每月應給付8,000元和解減為每月7,500 元計算至99年8
      月5日之扶養費，合計為新台幣71萬元，一次給付方芷畇
      、林弦漢、林佩萱」；「林佩萱自99年8月6日起至民國
      106年7月8日止林敏祥應付之扶養費「應按月於每月6日前
      給付林佩萱新台幣7,500元，遲誤一期未履行或匯款金額
      不足時，其餘未到期部份視為亦已到期」。前揭和解條件
      經方芷畇同意成立，並就前揭給付總額71萬元應一次給付
      部份，先以林弦漢、方芷畇名義簽具和解書，林佩萱部份
      因扶養費給付方法變更自民國99年8月6日起至民國106年7
      月8日止按月分期給付7,500元，方芷畇要求另辦公證載明
      ：「林敏祥若未確實履行，願逕受強制執行」，故未一併
      寫在同一和解書內，然雙方均同意扶養費由每月8,000元
      減為7,500元，此由方芷畇所寫協議書即可證明。林敏祥
      同意與方芷畇就林珮萱前揭已成立之和解條件辦理公證，
      然方芷畇電子傳書給原告之協議書內容，除前揭已成立之
      和解條件外，又多一條與扶養費不相干之第五條，原告請
      伊刪除再辦公證，方芷畇不予刪除，故拖延尚未辦公證。
      原告自成立和解後，即依照和解條件全部履行；應給付被
      告林佩萱每月扶養費7,500元部份亦按時依時匯款至林珮
      萱郵局帳戶內，亦有各該匯款郵局轉帳存摺影本呈案為證
      。
（三）原告對被告林佩萱應付之扶養費債務，已付至100年2月份
      ，並無積欠或拖延給付，無全部到期之情況發生，然被告
      卻以原告已清償消滅之債務又依原確定判決為執行名義聲
      請強制執行查扣原告之薪津，實有以訴訟執行為手段之詐
      欺嫌疑，原告念在曾為夫妻之情，不擬告訴，然已清償之
      債務不能再重複查扣原告薪津而為重複給付。兩造於原確
      定判決（台灣高等法院台南分院99年度家上字第11號判決
      ）後成立和解，有該和解書及協議書（尚未公證簽名）影
      本可稽。原告依該和解書及協議書條款均已履行清償，亦
      有和解書記載及原告郵局轉帳入被告林珮萱郵局帳戶之存
      摺影本可稽。原告應履行之債務已於執行名義成立後消滅
      ，爰依強制執行法第14條第1項規定提起本件債務人異議
      之訴。
（四）爰聲明：
    1.鈞院99年度司執字第97490號債權人林珮萱與債務人林敏
      祥間給付扶養費強制執行事件強制執行程序應予撤銷。
    2.訴訟費用由被告負擔。
二、被告則以：
（一）原告謂兩造於99年7月23日同意將林珮萱之扶養費由每月
      8,000元減為7,500元云云，被告否認之，蓋由下列簡訊內
      容，可知兩造於99年7月27日尚在協議給付被告扶養費之
      金額及日期，足證兩造於99年7月23日並未達成協議：
    1.由原告於99年7月27日13時47分給被告法定代理人之簡訊
      ，表示「…一月給啦，6500，要你就說時間，不要妳就告
      啦」，原告於99年7月27日尚表示要自100年1月起給付被
      告6,500元。被告法定代理人未同意後，原告之妻唐紫玲
      於99年7月27日20時30分給被告法定代理人之簡訊，表示
      「12月我再付萱的，一個月6500可以嗎？還是你有其他建
      意（議），說出來」，原告之妻唐紫玲則表示願提前至99
      年12月開始給付被告6,500元。
    2.因被告法定代理人仍不同意，原告之妻唐紫玲於99年7 月
      27日23時23分再度給被告法定代理人簡訊，表示「12月給
      ，一個月7仟可次（以）嗎？請回答，我要關機了」，原
      告之妻唐紫玲表示要自99年12月起給付被告7,000元。
    3.原告於99年7月30日11時55分給被告法定代理人之簡訊，
      表示「既然金融（額）談不攏，那麼我只好依據判處（決
      ）給付，就等你給帳號匯款。」原告表示願依確定判決之
      內容按月給付被告扶養費8千元，益證兩造並未就判決內
      容另為協議。
（二）原告因感情不貞外遇而拋家棄子，原告離婚後即與外遇對
      象結婚，被告與胞兄林弦漢原由原告行使親權，然原告未
      善盡人父之責，後來改由被告之母行使親權，原告竟分文
      不支付扶養費，不得已方以訴訟方式解決，被告及胞兄勝
      訴後，原告竟又討價還價拖延不付，被告之母為讓此事早
      點落幕，雙方生活歸於平靜，無欲再起爭端，不得已只得
      退讓，詎料原告對於按月應給付被告之8千元，除僅給付
      7,500元外，且非一次給付而係分次給付7,500元（分三次
      給付），原告係認為被告不至於對其扣薪，無理之至，今
      原告為圖每月少付500元，竟又無理提起本件訴訟，然如
      上所述，原告之訴並無理由。
（三）爰聲明：
    1.原告之訴駁回。
    2.訴訟費用由原告負擔。
三、兩造不爭執之事實：
（一）被告林佩萱及訴外人林弦漢、方芷畇前以原告為被告向本
      院提起請求給付扶養費等事件，經本院於98年11月30日以
      98年度家訴第67號判決主文第一至四項：「一被告（即本
      件原告林敏祥）應給付原告方芷畇新臺幣捌拾萬元，及自
      民國九十八年五月八日起至清償日止，按年利率百分之五
      計算之利息。二被告應給付原告林弦漢、林佩萱各新臺幣
      柒萬元。三被告應自民國九十八年十二月一日起至民國一
      百零三年二月十六日止，按月於每月一日給付原告林弦漢
      新臺幣壹萬元。如遲誤一期履行者，其後之期間視為到期
      。四被告應自民國九十八年十二月一日起至民國一百零六
      年七月八日止，按月於每月一日給付原告林佩萱新臺幣壹
      萬元。如遲誤一期履行者，其後之期間視為到期」。
（二）嗣原告不服前開第一審判決，提起上訴，台灣高等法院台
      南分院於99年6月29日以99年度家上字第11號判決主文第
      一至三項：「原判決關於：(一)主文第一項命上訴人（即
      本件原告林敏祥）應給付被上訴人方芷畇超過新台幣拾
      玖萬貳仟陸佰陸拾陸元本息部分、(二)主文第二項命上訴人
      應給付被上訴人林弦漢、林佩萱各超過新台幣伍萬陸仟元
      部分、(三)主文第三、四項命上訴人應按月給付被上訴人林
      弦漢、林佩萱各超過新台幣捌仟元部分，及各該部分假執
      行之宣告，與訴訟費用之裁判（除確定部分外）均廢棄。
      上開廢棄部分，被上訴人在第一審之訴及假執行之聲請均
      駁回。其餘上訴駁回。」在案，全案於99年7月26日確定
      。
（三）訴外人林弦漢、方芷畇就上開確定判決，於99年7月23日
      與原告簽定和解書達成和解（以下簡稱系爭和解書），系
      爭和解書第六條記載：「茲就臺灣高等法院臺南分院99年
      度家上字第11號民事判決主文中林佩萱之扶養費給付，另
      訂定並於公證人處公證。」惟兩造就上開扶養費給付尚未
      完成在公證人處公證手續。
（四）原告於台灣高等法院台南分院99年7月26日99年度家上字
      第11號民事判決確定後，於99年8、9、10、11月，按月各
      給付被告林佩萱扶養費7,500元。
（五）被告林佩萱以原告尚積欠99年8、9、10、11月之扶養費共
      2,000元，及自99年12月1日起至106年7月8日止已喪失期
      限利益之扶養費共636,065元，向本院民事執行處聲請強
      制執行，經本院以99年度司執字第97490號受理在案。
四、本件兩造所爭執者，在於：「兩造就臺灣高等法院臺南分院
    99年度家上字第11號民事判決主文中原告林敏祥應給付被告
    林佩萱之扶養費給付，是否已另成立民事和解契約？」「本
    件執行名義成立後，是否有妨礙債權人請求之事由發生？」
    ，本院分述得心證之理由如下：
（一）按「執行名義成立後，如有消滅或妨礙債權人請求之事由
      發生，債務人得於強制執行程序終結前，向執行法院對債
      權人提起異議之訴。」強制執行法第14條第1項前段定有
      明文。又「查強制執行法第十四條第一項規定之債務人異
      議之訴，須執行名義成立後，有消滅或妨礙債權人請求之
      事由發生，始得提起。所謂消滅債權人請求之事由，例如
      清償、提存、抵銷、免除、混同、債權讓與、債務承擔、
      更改、消滅時效完成、解除條件成就、契約解除或撤銷、
      另訂和解契約，或其他類此之情形。」最高法院著有98年
      度第1899號裁判足資參照。查被告以臺灣高等法院臺南分
      院99年度家上字第11號民事確定判決為執行名義，向本院
      民事執行處聲請就原告於第三人臺南市政府警察局之薪資
      債權為強制執行，請求原告應給付636,065元以及取得執
      行名義之費用、強制執行費用。經本院以99年度司執字第
      97490號給付扶養費強制執行事件受理在案，並於99年12
      月1日對第三人臺南市政府警察局核發執行命令，就原告
      在636,065元、程序費用24,244元、執行費5,088元之債權
      範圍內為強制執行；嗣原告以被告請求金額重複、取得執
      行名義之費用被告亦應負擔19,965元為由，聲明異議；本
      院執行處認為部分有理由，乃於99年12月27日就執行債權
      金額更正為「636,065 元、執行費5,088元」；其後，原
      告即以履行之債務已於執行名義成立後消滅為由，提起本
      件債務人異議之訴等情，此經本院依職權調閱99年度司執
      字第97490號強制執行卷查明。茲原告以上開確定判決命
      原告給付金額，在執行名義成立後，系爭扶養費請求權因
      另訂和解契約為由而消滅，而有消滅債權人請求之事由發
      生。則原告依強制執行法第14條第1項規定，提起債務人
      異議之訴，程序上自無不合，先予敘明。
（二）查原告就上開確定判決，與訴外人林弦漢、方芷畇簽定系
      爭和解書達成和解，為兩造所不爭執，並有原告提出系爭
      和解書一紙在卷可憑（見本院卷第11頁）。茲有爭執者，
      係原告應給付被告林佩萱之扶養費給付，是否已另成立民
      事和解契約？經查：
    1.按契約當事人約定其契約須用一定方式者，在該方式未完
      成前，推定其契約不成立，民法第166條定有明文。
    2.本件原告主張兩造就扶養費給付業已達成和解，金額都已
      談妥，只是還沒有公證，系爭確定判決請求權已不存在云
      云。然為被告所否認，並以前揭情詞置辯。經查，系爭和
      解書就訴外人林弦漢、方芷畇部分業與原告達成和解，已
      如前述；另就被告扶養費給付部分，則在系爭和解書第六
      條記載：「茲就臺灣高等法院臺南分院99年度家上字第11
      號民事判決主文中林佩萱之扶養費給付，另訂定並於公證
      人處公證」等語，由上開和解書第六條所示，兩造就扶養
      費給付尚有約定一定方式，亦即「須於公證人處公證」；
      又觀原告提出但被告尚未簽名之協議書第二條復記載「雙
      方並願就上開第一項給付扶養費部分辦理公證，並載明林
      敏祥若未確實履行，願逕受強制執行之意旨」等語（見本
      院卷第12頁）。綜據上開和解書、協議書約定條款之記載
      可知，兩造就扶養費給付，顯係重在被告得依所附強制執
      行約款，以保障其受領扶養費之權益甚明，並非以保全證
      據為目的，自應認其協議須待上開約定方式，亦即於公證
      人處公證完成，始行成立。查系爭協議書未經兩造簽名，
      且尚未在公證人處完成公證手續，為兩造所不爭執。而兩
      造亦未就扶養費給付再訂立任何契約，則依民法第166 條
      規定，自應推定兩造就扶養費給付和解契約不成立。從而
      ，原告仍應依系爭確定判決履行扶養義務，原告主張兩造
      已另成立民事和解契約，自屬無據。
    3.又原告雖一再主張兩造就被告每月扶養費為7,500元乙節
      ，早已於99年7月23日在律師處談妥，僅因前往公證當日
      被告未到場，始未完成公證，嗣被告法定代理人分別於99
      年7月13日、99年7月27日及99年9月8日傳送簡訊強調扶養
      費金額仍為7,500元云云。然被告則以金額尚在協商中，
      雙方並無共識為由，否認原告上開主張。查兩造就系爭協
      議書並未公證乙節，並未爭執；而原告因不同意被告就協
      議書增加第五項約定，其後亦未再就系爭協議書完成公證
      ，此後，兩造雖多次傳送簡訊交換意見，然並未達成共識
      ，顯見兩造就扶養金額究竟為7,500元抑或8,000元仍在磋
      商中，並無定論。況系爭協議書約定須於公證人處公證完
      成，始行成立，已如前述，則原告上開主張自仍不足以資
      為其有利之認定，併予敘明。
    4.綜上，原告就應給付被告之扶養費給付，既尚未成立民事
      和解契約，因此，就應給付被告之扶養費給付，仍應依系
      爭確定判決履行扶養義務。
（三）另原告主張對被告之扶養費用，其自99年8月起開始匯款
      ，每月匯款7,500元，目前已經支付至100年2月，被告聲
      請強制執行顯然重複扣款云云。查原告主張其於99年7月
      26日系爭判決確定後，自99年8月起按月給付7,500元，目
      前業已支付至100年2月，此有原告提出之郵局存摺影本（
      見本院卷第13-17頁）及匯款單在卷可稽，被告對此亦不
      爭執，自堪信為真實。原告在被告99年12月聲請強制執行
      後，又給付被告三期扶養費各7,500元，共22,500元（計
      算式：7,5003＝22,500），則該部分之扶養費強制執行
      程序自應撤銷。從而，原告既已清償自99 年12月起至100
      年2月止，共計三個月22,500元之扶養費，被告在該範圍
      內自不得再對原告強制執行，原告提起債務人異議之訴，
      尚非無據。原告請求撤銷該部分之強制執行為有理由，應
      予准許，逾此部分之請求即無理由，應予駁回。
五、綜上，原告主張被告之系爭債權在22,500元之範圍內已因清
    償而消滅，其訴請撤銷本院99年度司執字第97490號強制執
    行事件於該範圍內之強制執行程序，為有理由，應予准許；
    至原告逾此部分之請求即無理由，應予駁回。
六、末按法院為終局判決時，應依職權為訴訟費用之裁判；各當
    事人一部勝訴、一部敗訴者，其訴訟費用，由法院酌量情形
    ，命兩造以比例分擔或命一造負擔，或命兩造各自負擔其支
    出之訴訟費用，民事訴訟法第87條第1項、第79條分別定有
    明文。本件訴訟費用為6,940元，原告雖一部勝訴、一部敗
    訴，惟本院審酌原告起訴請求撤銷強制執行之金額與其經駁
    回部分金額之比例及利害關係，認訴訟費用仍由原告負擔為
    適當，爰確定訴訟費用之負擔如主文第三項所示。
七、本件事證已臻明確，兩造其餘之攻擊防禦方法及所提之證據
    ，經審酌後認均無礙判決之結果，爰不予一一論述。
八、結論：原告之訴為一部有理由、一部無理由，依民事訴訟法
    第87條、第79條，判決如主文。
中    華    民    國   100    年    3     月    17    日
                  民事第三庭    法  官  張麗娟
以上正本係照原本作成。
如不服本判決，應於送達後廿日內，向本院提出上訴狀並表明上
訴理由，如於本判決宣示後送達前提起上訴者，應於判決送達後
廿日內補提上訴理由書（須附繕本）。如委任律師提起上訴者，
應一併繳納上訴裁判費。
中    華    民    國   100    年    3     月    17    日
                                書記官  楊宗倫